【裁判字號】    98,聲,886
【裁判日期】    981111
【裁判案由】    聲請具保停止羈押
【裁判全文】
臺灣高等法院臺南分院刑事裁定           98年度聲字第886號
聲  請  人
即  被  告  甲○○
                    （現於臺灣臺南看守所羈押中）
上列被告因民國98年度上更(一)字第 208號強盜等案件，聲請人聲
請具保停止羈押，本院裁定如下：
    主  文
聲請駁回。
    理  由
一、聲請意旨略以：依刑事訴訟法第 101條規定，除被告有逃亡
    之事實或逃亡之虞，勾串證人，所犯為五年以上之重罪，不
    應施以拘束人身自由之處分。又本案業經第一法院判決被告
    犯加重強盜未遂，處有期徒刑三年十月，復經上訴第二審法
    院遭駁回後，再上訴於最高法院。最高法院認定本案非屬法
    律所定之加重強盜罪（因構成要件顯不該當）而發回。應知
    最高法院亦主張本案以加重強盜罪相繩，與法律所定之違法
    行為構成要件不符，應論以其他較輕之罪名或諭知無罪，由
    此可知，被告之犯罪嫌疑顯非重罪。再者本案已歷三審，相
    關證人、證物，早已昭然，難以勾串證人或湮滅證物。另被
    告受一審判決有期徒刑三年十月，如今已羈押超過一年六個
    多月，依監獄行刑之規定，被告幾乎已近得報假釋之期，被
    告依法再受刑期已短，何需逃亡規避？為此請求准予具保停
    止羈押等語。
二、按被告經法官訊問後，認為犯罪嫌疑重大，所犯為最輕本刑
    五年以上有期徒刑之罪者，非予羈押，顯難進行追訴、審判
    或執行者，得羈押之，刑事訴訟法第101條第1項第 3款定有
    明文。而刑事被告經訊問後，認有法定羈押原因，於必要時
    得羈押之，所謂必要與否或執行羈押後，有無繼續之必要，
    仍許法院斟酌訴訟進行程度及其他一切情事而為認定，除有
    刑事訴訟法第 114條各款所列情形之一不得駁回者外，准許
    與否，該管法院有自由裁量之權，衡非被告所得強求（最高
    法院29年抗字第57號、46年台抗字第 6號判例意旨可資參照
    ）。又按羈押於其原因消滅時，應即撤銷羈押，將被告釋放
    。被告、辯護人及得為被告輔佐之人，均得聲請法院撤銷羈
    押，刑事訴訟法第 107條第1項、第2項前段分別定有明文。
    是決定應否撤銷羈押，仍應以原裁定之羈押原因，是否已消
    滅為判斷依據。
三、經查本件被告甲○○因強盜等案件，前經本院訊問後，認為
    被告前經原審判決認所犯刑法第330條第 1、2項之強盜未遂
    罪，足見其犯罪嫌疑重大，又核強盜罪為最輕法定本刑五年
    以上有期徒刑之罪，而有刑事訴訟法第101條第1項第 3款，
    非予羈押，顯難進行審判，有羈押之必要，於民國（下同）
    98年 7月28日執行羈押在案，並於98年10月20日羈押期間屆
    滿前復經本院訊問後，認前開羈押原因尚未消滅，而裁定自
    98年10月28日延長羈押二個月至98年12月27日止。
四、聲請意旨雖以：依刑事訴訟法第 101條規定，除被告有逃亡
    之事實或逃亡之虞，勾串證人，所犯為五年以上之重罪，不
    應施以拘束人身自由之處分云云。惟查：
  (一)按刑事訴訟法第101條第1項所定：「被告經法官訊問後，認
    為犯罪嫌疑重大，而有左列情形之一非予羈押，顯難進行追
    訴、審判或執行者，得羈押之：一、逃亡或有事實足認為有
    逃亡之虞者。二、有事實足認為有湮滅、偽造、變造證據或
    勾串共犯或證人之虞者。三、所犯為死刑、無期徒刑或最輕
    本刑為五年以上有期徒刑之罪者。」首段文字即表明羈押之
    目的，唯在於保全之必要，且受比例原則限制。是倘單以犯
    重罪作為羈押之要件，除可能背離羈押應係不得已之最後手
    段性質外，其對被告武器平等與充分防禦權行使上之限制，
    亦有違背比例原則之虞，更因何異刑罰之預先執行，違背無
    罪推定原則所禁止對未經判決有罪確定之被告執行刑罰，及
    禁止僅憑犯罪嫌疑就施予被告類似刑罰措施之精神。考諸上
    揭第三款規定之法理，實係因被告所犯為死刑、無期徒刑或
    最輕本刑為五年以上有期徒刑之罪，可以預期將受重刑宣判
    ，其為規避刑罰之執行而妨礙追訴、審判程序進行之可能性
    增加，國家刑罰權有難以實現之危險，是為防免其實際發生
    ，在此維持重大之社會秩序及增進重大之公共利益之限度內
    （憲法第23條），乃具有正當性。從而，基於憲法保障人民
    身體自由之意旨，被告犯上開重罪條款且嫌疑重大者，仍應
    有相當理由認為其有逃亡、湮滅、偽造、變造證據或勾串共
    犯或證人等之虞，法院斟酌命該被告具保、責付或限制住居
    等侵害較小之手段，均不足以確保追訴、審判或執行程序之
    順利進行，此際予以羈押，方堪稱係屬維持刑事司法權有效
    行使之最後必要手段。是被告縱然符合上揭第三款之羈押事
    由，法官仍須就犯罪嫌疑是否重大、有無羈押必要、有無不
    得羈押之情形予以審酌，非謂一符合該款規定之羈押事由，
    即得予以羈押。業經司法院釋字第 665號解釋釋明在案。上
    揭所稱「相當理由」，與同條項第1款、第2款法文內之「有
    事實足認有……之虞」（學理上解釋為「充分理由」）尚屬
    有間，其條件當較寬鬆。良以重罪常伴有逃亡、滅證之高度
    可能，係趨吉避凶、脫免刑責、不甘受罰之基本人性，倘一
    般正常之人，依其合理判斷，可認為該犯重罪嫌疑重大之人
    具有逃亡或滅證之相當或然率存在，即已該當「相當理由」
    之認定標準，不以達到充分可信或確定程度為必要。以量化
    為喻，若依客觀、正常之社會通念，認為其人已有超過百分
    之五十之逃亡、滅證可能性者，當可認具有相當理由認為其
    有逃亡、滅證之虞。此與前二款至少須有百分之八十以上，
    始足認有該情之虞者，自有程度之差別。再其認定，固不得
    憑空臆測，但不以絕對客觀之具體事實為限，若有某些跡象
    或情況作為基礎，即無不可。至相關之事實或跡象、情況，
    鑑於此非屬實體審判之核心事項，自以自由證明為已足，並
    不排斥傳聞證據，斯不待言（最高法院98年度台抗字第 668
    號裁定意旨參照）。
  (二)又按羈押被告之目的，其本質在於確保訴訟程序得以順利進
    行、或為確保證據之存在與真實、或為確保嗣後刑罰之執行
    ，而對被告所實施剝奪其人身自由之強制處分，而被告有無
    羈押之必要，法院僅須審查被告犯罪嫌疑是否重大、有無羈
    押原因、以及有無賴羈押以保全偵審或執行之必要，由法院
    就具體個案情節予以斟酌決定，如就客觀情事觀察，法院許
    可羈押之裁定或延長羈押之裁定，在目的與手段間之衡量並
    無明顯違反比例原則情形，即無違法或不當可言，且關於羈
    押原因之判斷，尚不適用訴訟上之嚴格證明原則。
  (三)本件被告甲○○所涉加重強盜罪嫌，經原審法院審理結果，
    認被告加重強盜未遂之犯行，事證明確，判處有期徒刑三年
    十月而上訴第二審法院，前經本院駁回上訴，被告甲○○再
    提起上訴，雖經最高法院發回更審，然經本院審理結果，依
    上開事證，足認被告甲○○加重強盜罪證明確，於98年11月
    10日維持原審判決而駁回上訴在案。
  (四)被告甲○○既經本院審理結果，維持原審以被告甲○○加重
    強盜未遂而判處有期徒刑三年十月之判決，足認被告甲○○
    強盜重罪之事證明確，而被告甲○○所涉犯之罪名，係加重
    強盜罪嫌，屬最輕本刑為五年以上有期徒刑之重罪，已符合
    刑事訴訟法第101條第1項第 3款法定羈押之事由，應無疑義
    。又參以，羈押之目的，乃為使追訴、審判、執行程序得以
    進行，且按重罪羈押之立法目的，本已推斷被告涉犯重罪，
    且嫌疑程度非常重大者，被告可能有日後拒不到案接受偵審
    之虞，為保全審判程序之進行，非將被告羈押，顯難進行追
    訴、審判。查本案被告甲○○雖經本院認其罪證明確而維持
    原審有期徒刑三年十月之判決，然被告甲○○自警詢、偵訊
    、原審、本院前審及本審審理時均矢口否認犯行，足見被告
    甲○○對於歷審所為之重罪判決不能甘服，衡之一般常情之
    合理判斷，應有相當理由可認正常人面臨重罪重刑，本就有
    逃亡之可能性存在，何況被告甲○○既矢口否認犯行，又受
    有期徒刑三年十月之重刑宣告，難期其誠實面對，是更具有
    因脫免刑責及不甘受罰而逃亡之高度可能性。再佐以，被告
    甲○○係被告柯文芳之手下，在被告柯文芳原在臺南縣歸仁
    鄉、永康市大灣地區經營之賭埸工作，前共同意圖營利聚眾
    賭博，於93年 9月17日為警查獲賭場，經本院以94年度上訴
    字第1181號判決，以賭博及妨害自由等罪，應執行有期徒刑
    十一月，則被告甲○○與被告柯文芳長期經營賭場，其交往
    複雜，而台灣本屬海島，近年與大陸交通便捷，則被告甲○
    ○透過其交遊關係，因而取得非法離開台灣逃匿之管道亦應
    容易，準此，嗣如經被告甲○○提起上訴，為保全將來審判
    程序之順利進行，實現國家之刑罰權，認對被告甲○○繼續
    執行羈押，基於被告武器平等與充分防禦權之行使上並無任
    何不當限制，亦不違背比例原則。
  (五)綜上所述，本院審查本件被告甲○○加重強盜未遂罪證明確
    ，並參酌以上各情，有相當理由可認被告甲○○有逃亡之虞
    ，非予羈押，顯難進行審判及執行程序，而有羈押之必要，
    揆諸前揭說明，乃斟酌訴訟進行程度及其他一切情事而為認
    定，與刑事訴訟法第101條第1項第 3款之羈押要件並不違背
    ，是聲請意旨以不能重罪為羈押之唯一理由云云，難謂有理
    ，自不足採。
五、再聲請意旨又以：本案已歷三審，相關證人、證物，早已昭
    然，難以勾串證人或湮滅證物。另被告受一審判決有期徒刑
    三年十月，如今已羈押超過一年六個多月，依監獄行刑之規
    定，被告幾乎已近得報假釋之期，被告依法再受刑期已短，
    何需逃亡規避？而聲請具保停止羈押云云。然本院經核被告
    甲○○所犯刑法第330條第 1、2項之強盜未遂罪，罪嫌疑重
    大，為最輕法定本刑五年以上有期徒刑之罪，並有相當理由
    可認被告甲○○有逃亡之虞，非予羈押，顯難進行審判及執
    行程序，而有羈押之必要，業如前述，是本件執行羈押，係
    本於刑事訴訟法第101條第1項第 3款之法定事由，而非刑事
    訴訟法第101條第1項第1、2款之事由，是聲請意旨以本件已
    無勾串證人或湮滅證物，及無逃亡之虞而請求准予具保停止
    羈押云云，該等事由，均與本件執行羈押之事由，是否消滅
    ，無關聯性，被告執此聲請具保停止羈押，應有誤會，顯非
    可取。
六、聲請意旨另以：本案業經第一法院判決被告犯加重強盜未遂
    ，處有期徒刑三年十月，復經上訴第二審法院遭駁回後，再
    上訴於最高法院。最高法院認定本案非屬法律所定之加重強
    盜罪（因構成要件顯不該當）而發回。應知最高法院亦主張
    本案以加重強盜罪相繩，與法律所定之違法行為構成要件不
    符，應論以其他較輕之罪名或諭知無罪，由此可知，被告之
    犯罪嫌疑顯非重罪云云。然查：
  (一)按關於羈押要件之審查，其目的不在確認被告的罪責與刑罰
    問題，而在於判斷有無保全之必要的問題，故適用自由證明
    程序，而非嚴格證明程序，易言之，依檢察官提出之證據及
    審理之結果，已足使法院產生「很有可能如此」之心證程度
    者，即為已足，而非必證明至「確實如此」之程度，始認合
    乎羈押要件，是羈押原因之判斷，尚不適用訴訟上之嚴格證
    明原則。
  (二)查本案雖依最高法院發回意旨認本案就加重強盜罪之構成要
    件仍有審求之必要，但本院於98年10月20日延長訊問時，經
    審認全部卷證資料，產生「很有可能如此」之心證，已足認
    被告涉嫌重大，符合刑事訴訟法第101條第1項第 1款執行羈
    押之法定事由。嗣經本院審理結果，更認被告甲○○之犯行
    應符合強盜罪之主觀意圖及客觀行為等構成要件（詳本院98
    年度上更(一)字第 208號判決理由），而駁回被告甲○○之上
    訴，益徵被告甲○○加重強盜未遂之犯行，事證明確，且有
    羈押之必要，準此，本院爰依前揭條款法定羈押事由，予以
    羈押，於法自無不合。是聲請意旨執此而主張不符羈押之要
    件云云，顯有誤會，自不足採。
  (三)又按羈押之目的，乃除為使追訴、審判程序得以進行，尚包
    括刑之執行，此觀該條規定：「非予羈押，顯難進行追訴、
    審判或【執行】者，得羈押之。」自明。準此可見，本案業
    經本院於98年11月10日駁回上訴而維持原審判處有期徒刑三
    十月，其審判程序可因經被告或檢察官上訴，須繼續進行，
    或未經上訴而告確定，則被告甲○○亦須受所宣告有期徒刑
    三年十月之執行，足見被告甲○○受羈押之原因尚未消滅，
    是聲請意旨執此亦無法排除原有之羈押原因，而認應停止羈
    押，自非可取。又查，被告甲○○因同案所犯賭博犯行部分
    ，經原審法院判處有期徒刑一年，被告甲○○提起上訴，該
    部分經本院前審審理結果維持原判而回上訴，嗣被告甲○○
    復提起上訴，經最高法院98年度台上字第4063號以該部分不
    得上訴，上訴不合法，駁回該部分上訴而告確定，並經臺灣
    高等法院臺南分院檢察署以98年度執字第53號以羈押折抵刑
    期期滿，毋庸指揮執行簽結在案，有該署98年8月6日檢是字
    第0980 000429號函附於本院98年度上更(一)字第208號卷第99
    頁可稽，則被告甲○○執行羈押之一年六月，亦經折抵賭博
    罪之有期徒刑一年，僅餘六個月，是聲請意旨以：被告自97
    年 4月24日迄今，已因本案遭羈押長達1年6月，抵扣刑期亦
    已足夠云云，亦非可採。
七、綜上各情，本院依上開事證，而認被告甲○○犯刑法第 330
    條之加重強盜罪，其犯罪嫌疑重大，並有相當理由可認被告
    甲○○有逃亡之虞，非予羈押，顯難進行審判及執行程序，
    而有羈押之必要，是其羈押之原因依仍存在，聲請意旨所執
    前述事由並無法排除被告甲○○原有之羈押原因，迭如前述
    。從而，被告聲請具保停止羈押，自難准許，應予駁回。
中    華    民    國    98    年    11    月    11    日
                    刑事第五庭  審判長法  官  楊明章
                                      法  官  顏基典
                                      法  官  蔡美美
以上正本證明與原本無異。
如不服本裁定，應於收受本裁定後五日內向本院提出抗告狀。
                                      書記官  歐貞妙
中    華    民    國    98    年    11    月    11    日


司法院資訊處製作；財團法人民間司法改革基金會備份。
